臺灣高等法院刑事判決
111年度上訴字第1813號
上  訴  人  
即自 訴 人  林祺文

兼  自  訴
代  理  人  林憲同律師
被      告  林兆童


            王昱又



            林淑芬



            陳拓禎  年籍地址詳卷
上列上訴人即自訴人等因被告等詐欺等案件，不服臺灣桃園地方
法院109年度自字第14號、110年度自字第2號，中華民國111年2
月10日第一審判決，提起上訴，本院判決如下：
    主  文
原判決撤銷，發回臺灣桃園地方法院。
    理  由
一、本件自訴及追加自訴意旨詳如附件「刑事自訴狀、刑事自訴
    理由㈡狀、刑事自訴理由㈢狀、刑事追加自訴狀」所載。
二、原判決意旨略以：
　㈠自訴部分：
　　自訴人林祺文、林憲同（以下合稱自訴人2人）前已就由王
    昱又擔任負責人之蒳夏國際企業有限公司、熊大庄國際實業
    有限公司及林淑芬擔任負責人之熊大庄有限公司因資金短缺
    向自訴人2人借款，然在無債權債務情況下，簽發新臺幣1,0
    00萬元之本票（下稱系爭本票）予被告林兆童，供被告林兆
    童持之於臺灣嘉義地方法院（下稱嘉義地院）107年度司執
    字第19453號執行蒳夏廠房案件中主張債權，以債權人身分
    承受蒳夏廠房後，以該不實債權抵付拍賣價金之事實，向臺
    灣嘉義地方檢察署（下稱嘉義地檢署）提出告訴，經該署於
    民國108年7月3日分案偵查，嗣於110年3月31日提起公訴及
    為不起訴處分，經比對自訴人2人自訴之犯罪事實，即為前
    開起訴書及不起訴處分書所載之犯罪事實其中一部，且本案
    被告林兆童亦為前開案件之其中一名被告，本案與前開案件
    當屬同一，是自訴人2人提起本案前既已先行提出告訴，經
    檢察官開始偵查，且本案非屬告訴乃論之罪，當不得再行自
    訴。自訴人2人提起本件自訴，於法未合，且無從補正，爰
    依法為不受理之諭知。
  ㈡追加自訴部分：
　　追加起訴意旨以被告王昱又、林淑芬、陳拓禎與被告林兆童
    共犯自訴指訴之犯罪事實，而追加自訴，惟本件自訴案件業
    經檢察官開始偵查並已偵查終結，即不得再行自訴如前，故
    其追加自訴被告王昱又、林淑芬、陳拓禎共同犯罪部分即失
    所附麗，無從追加，本件追加自訴程序不合法，程序違背規
    定，爰為不受理判決之諭知。
三、自訴人2人上訴意旨略以：本件自訴及追加自訴為兩個獨立
    之自訴案件，均具備提起自訴之法定要件，自不發生「前案
    （自訴）不受理，後案（追加自訴）即無所附麗」之事由；
    又本案具有「嘉義地院順股107年度司執字第19453號強制執
    行金額分配表」，及被告林兆童承買蒳夏廠房後「交付被告
    王昱又繼續占有蒳夏廠房生產銷貨獲利」等新事證，而得提
    起自訴等語。
四、經查：
　㈠按於第一審辯論終結前，得就與本案相牽連之犯罪或本罪之
    誣告罪，追加起訴；有下列情形之一者，為相牽連之案件：
    ⒈一人犯數罪者；⒉數人共犯一罪或數罪者；⒊數人同時在同
    一處所各別犯罪者；⒋犯與本罪有關係之藏匿人犯、湮滅證
    據、偽證、贓物各罪者，刑事訴訟法第265條第1項、第7條
    分別定有明文。又自訴程序，準用刑事訴訟法第265條追加
    起訴之規定，同法第343條亦有明定。本件追加自訴部分從
    形式上觀之，既符合「於第一審辯論終結前（不受理判決作
    成前）提起」及「與自訴部分為數人共犯一罪或數罪之相牽
    連案件」等法定要件，則追加自訴部分應已合法提起，且與
    原自訴部分各屬獨立之訴訟，則原判決逕將兩者視為一體，
    認「自訴部分不受理，追加自訴部分即無所附麗」，其法律
    依據何在，不無疑義。
　㈡經比對本案與上開嘉義地檢署於110年3月31日提起公訴及為
    不起訴處分之前案（即該署108年度偵字第5205號等案件）
    ，可知本案被告陳拓禎並未列為該前案之被告，且本件起訴
    及追加起訴意旨所指被告林兆童取得蒳夏廠房後「交還繼續
    占用廠房及利用廠區物料進行生產銷售」而成立「侵占廠區
    物料生產銷售之贓物罪」部分，並未明確記載於該前案之起
    訴書及不起訴處分書中（起訴書所載犯罪事實未含此部分事
    實，而不起訴處分書所載侵占及贓物部分則未含被告林兆童
    ），則此部分與該前案起訴書及不起訴處分書所載內容究有
    無事實上或法律上一罪之關係？本案是否確與該前案有刑事
    訴訟法第323條第1項所定「同一案件」之關係？容有再加查
    明、釐清之必要。
五、綜上所述，原判決未予詳查，逕諭知本件自訴及追加自訴均
    不受理，尚有未洽；自訴人2人上訴意旨指摘原判決不當，
    為有理由，且為維護當事人之審級利益，本院爰將原判決撤
    銷，發回原審法院另為適法之處理，並不經言詞辯論為之。
據上論斷，應依刑事訴訟法第369條第1項但書、第372條，判決
如主文。
中　　華　　民　　國　　111 　年　　5 　　月　　25　　日
                  刑事第四庭    審判長法　官  陳筱珮
                                      法　官  柯姿佐
                                      法　官  吳元曜
以上正本證明與原本無異。
行使使公務員登載不實、侵占、贓物部分不得上訴。
其餘部分，如不服本判決，應於收受送達後20日內向本院提出上
訴書狀，其未敘述上訴之理由者並得於提起上訴後20日內向本院
補提理由書（均須按他造當事人之人數附繕本）「切勿逕送上級
法院」。
                                      書記官  黃亮潔
中　　華　　民　　國　　111 　年　　5 　　月　　25　　日
附件：刑事自訴狀、刑事自訴理由㈡狀、刑事自訴理由㈢狀、刑事
      追加自訴狀